臺灣新竹地方法院民事裁定  
110年度事聲字第23號
異  議  人  李文崇  
相  對  人  陳昭仁  


上列當事人間確定訴訟費用額事件，異議人對於本院民事庭司法
事務官民國110年7月12日110年度司聲字第228號裁定聲明異議，
本院裁定如下：
    主  文
原裁定廢棄。
異議人應給付相對人之訴訟費用額，確定為新臺幣貳萬參仟柒佰
參拾陸元，及自本裁定送達異議人之翌日起至清償日止，按週年
利率百分之五計算之利息。
    理  由
一、按當事人對於司法事務官處理事件所為之終局處分，得於處
    分送達後10日之不變期間內，以書狀向司法事務官提出異議
    ；司法事務官認前項異議有理由時，應另為適當之處分，認
    異議為無理由者，應送請法院裁定之；法院認第1 項之異議
    為有理由時，應為適當之裁定，認異議為無理由者，應以裁
    定駁回之，民事訴訟法第240 條之4 第1 項前段、第2 項、
    第3 項定有明文。查本院司法事務官於民國(下同)110年7月
    12日以110年度司聲字第228號民事裁定相對人應向異議人給
    付之訴訟費用額確定為新臺幣（下同）50,976 元，異議人
    於110年7月20日收受上開裁定，於同年月28日聲明異議，本
    院司法事務官認其異議無理由送請本院裁定，經核與上開規
    定相符，先予敘明。
二、本件異議意旨略以：異議人與相對間拆屋還地等事件，業經
    鈞院107年度訴字第1077號及臺灣高等法院109年度上字第60
    7號民事判決確定在案，在第一審判決後，雙方均有提出上
    訴，然雙方之上訴均遭駁回，第二審判決主文載明第二審訴
    訟費用各自負擔，故不需計算第二審訴訟費用。而第一審關
    於訴訟費用之裁判為：l.判決主文第3項：訴訟費用由被告
    （即異議人）負擔。2.判決主文第11項：反訴訴訟費用由反
    訴被告(即相對人)負擔。異議人已繳納之反訴訴訟費用為新
    台幣(下同)4,740元，此部分即應由相對人負擔，原裁定漏
    未審酌及計算此部分。又系爭事件乃兩造互為請求他方拆屋
    還地，第一審複丈費應由兩造各分擔半數或按各自應拆除之
    面積比例分擔，無由異議人全數負擔之理。然原裁定卻命異
    議人全數負擔，顯有未合，應予更正，爰依法聲明異議等語
    。
三、按法院未於訴訟費用之裁判確定其費用額者，第一審受訴法
    院於該裁判有執行力後，應依聲請並得依職權以裁定確定之
    ，並應於裁定送達之翌日起，加給按法定利率計算之利息；
    當事人分擔訴訟費用者，法院為確定費用額之裁判時，除前
    條第二項情形外，應視為各當事人應負擔之費用，已就相等
    之額抵銷，而確定其一造應賠償他造之差額，民事訴訟法第
    91條第1 項、第3 項及第93條分別定有明文。而所謂訴訟費
    用，包括裁判費、同法第77條之23至第77條之25所定之費用
    ，即訴訟文書之影印費、攝影費、抄錄費、翻譯費、證人及
    鑑定人日旅費，及其他進行訴訟之必要費用等，其餘費用即
    非訴訟費用。
四、經查：
(一)相對人對異議人提起拆屋還地事件，於訴訟程序進行中，異
    議人提起反訴，請求確認通行權及拆屋還地，嗣經本院以11
    0年度訴字第1077 號判決相對人本訴部分一部有理由、一部
    無理由；異議人反訴部分一部有理由、一部無理由，並諭知
    本訴訴訟費用由異議人負擔、反訴訴訟費用由相對人負擔。
    兩造均就其敗訴部分提起上訴，嗣經臺灣高等法院109年度
    上字第607號判決兩造之上訴均駁回，第二審訴訟費用由兩
    造各自負擔，業經確定（下稱系爭確定判決）在案等情，有
    各該判決、確定證明書等件在卷可稽，並經本院調取上開卷
    宗（下稱前案卷）核閱無訛。準此，相對人就其支出之訴訟
    費用，應由異議人負擔者，聲請確定訴訟費用額，即無不合
    。
(二)本件本院係於106年12月8日囑託新竹市地政事務所勘測新竹
    市○○段○○段00000○ 000○00000地號土地，兩造並同意各自負
    擔鑑測費7,300元（見前案地院卷一第86、88頁），新竹市
    地政事務所於107年2月8日以新地測字第1070001265號隨函
    檢送土地複丈成果圖（見前案地院卷一第97、98頁)；嗣前
    案第一審法官依相對人聲請再囑託內政部國土測繪中心複丈
    （見前案地院卷一第133頁），相對人於107年7月20日預納
    鑑測費27,000元，嗣該中心則於107 年9月18日進行鑑測，
    並於107年10月26日函復鑑定報告書及鑑定圖（見前案地院
    卷二第152至155頁）；108年4月26日再囑託新竹市地政事務
    所以國土測繪中心製作之鑑定圖為基礎，依調解委員及兩造
    書狀請求測繪相關位置、線段及計算相關土地面積(見前案
    地院卷三第193頁)，由相對人繳納費用3,400元。而異議人
    於106年10月26日向本院具狀提起反訴並繳納第一審繳納裁
    判費4,740元（見前案地院卷第3、40頁），並於107年1月23
    日繳納土地勘查複丈費7,300元，有兩造各自繳納之收據及
    本院卷內可稽。
(三)次查，無論本訴之拆屋還地事件，或是反訴請求確認通行權
    存在及拆屋還地事件，均需囑託地政機關複丈繪製成果圖及
    由國土測繪中心勘測並出具鑑定報告書、鑑定圖，而本院亦
    同以新竹市地政事務所土地複丈成果圖及國土測繪中心之鑑
    定圖為上開事件本反訴判決得心證理由之依據，足認前開地
    政事務所複丈成果圖及國土測繪中心鑑定圖應屬本反訴判決
    共同之證據方法，因而支出之複丈繪製費用、土地勘查複丈
    費、測繪費用當屬本反訴所共同支出之費用，應由本反訴各
    負擔半數，方屬公允。
(四)本件相對人於第一審繳納本訴裁判費13,276元、106年12月2
    9日繳納土地勘查複丈費7,300元，107年7月20日繳納土地鑑
    測費27,000元、108年5月10日繳納土地勘查複丈費3,400元
    ；異議人則於第一審繳納反訴裁判費4,740元，107年1月23
    日繳納土地勘查複丈費7,300元，又土地勘查複丈費、土地
    鑑測費相對人應負擔半數，業經本院認定如前，是異議人應
    負擔之訴訟費用，合計為35,776元（計算式：13276+(7300+
    27000+3400+7300)/2，第二審訴訟費用各自負擔，故不列計
    ）。
(五)基上，本件異議人應負擔之訴訟費用額總額為35,776元，而
    實際支出之金額為12,040元(計算式：4740+7300)，經依法
    抵銷後，尚不足23,736元(計算式：00000-00000)，是異議
    人應給付相對人之訴訟費用額確定為23,736元，並依民事訴
    訟法第91條第3項規定，加計自原裁定送達翌日起至清償日
    止，按法定利率即週年利率5%計算之利息。　　
五、綜上所述，原裁定就第一審反訴部分漏未加計未經上訴而確
    定應由相對人負擔部分，而認第一審反訴費用及第一審複丈
    鑑測費用均應由異議人負擔，尚有未洽。又本件為依職權確
    定訴訟費用之事件，原裁定在審核及計算上既有錯誤，自應
    予以廢棄，並依職權重行核算如上。異議人請求廢棄，為有
    理由，應予廢棄，並改裁定如主文第二項所示。
六、據上論結，本件異議為有理由，爰依民事訴訟法第240條之4
    第3項前段，裁定如主文。
中　　華　　民　　國　　111 　年　　3　　月　　 31　　日
                  民事第一庭法　　　官　楊明箴
以上正本係照原本作成。
如對本裁定抗告須於裁定送達後10日內向本院提出抗告狀。
中　　華　　民　　國　　111 　年　　4 　　月　　6 　　日
                                書記官　劉亭筠